臺灣基隆地方法院基隆簡易庭小額民事判決
111年度基小字第1634號
原      告  程寶萱  


被      告  余宗穎  



上列當事人間損害賠償事件，原告就本院110年度重訴字第1號詐
欺等案件提起刑事附帶民事訴訟，經本院刑事庭以110年度附民
字第224號裁定移送而來，本院於民國111年9月13日辯論終結，
判決如下：
    主  文
被告應給付原告新臺幣伍萬元，及自民國一一○年十一月十五日
起至清償日止，按週年利率百分之五計算之利息。
訴訟費用由被告負擔。
本判決得假執行。
    事實及理由
一、被告經合法通知，未於言詞辯論期日到場，核無民事訴訟法
    第386條各款所列情形，爰依同法第436條之23、第436條第2
    項、第385條第1項前段之規定，准原告聲請，由其一造辯論
    而為判決。至被告雖於本院民國111年9月13日上午言詞辯論
    終結後，始於同日下午2時5分許以電話告知本院：因確診第
    4天故未到庭，且有意願與原告和解等語；惟本院開庭通知
    已於同年7月18日即已送達被告，有本院送達證書存卷可參
    ，又以被告自承確診第4天，顯見其已有充分時間向本院請
    假，俾便本院及時通知原告，以免車程及時間之勞費，或是
    被告亦有足夠時間可另外委請訴訟代理人到庭，以節省原告
    之勞力、時間，並避免延滯訴訟。詎其竟拖延至本件言詞辯
    論終結後，始以電話告知有前述事由，除其僅以口頭陳述而
    未提出相當之證明，已難認確有其事外；被告遲誤言詞辯論
    庭期，未事先請假，亦同難認有何正當事由，是本院於111
    年9月13日上午11時50分許以被告經合法通知無正當理由未
    到庭之事實，准原告之聲請而以一造辯論而為判決，自無不
    當，一併敘明。
二、原告起訴主張：訴外人黃胤庭、許顥瀚、陳威翰（下均逕稱
    其名）互因從事殯葬商品買賣業務而結識，並自不詳管道取
    得因投入鉅額資金購買靈骨塔等殯葬產品而急於出售出脫手
    中商品之名單，而其等與被告均認利用殯葬商品交易進行詐
    欺之利潤可觀，遂共同意圖為自己不法之所有，於黃胤庭、
    許顥瀚覓妥人頭負責人後，由被告出面委由鄭吉益會計師事
    務所於107年4月16日設立實為人頭公司之鈦和開發有限公司
    （下稱鈦和公司），並承租臺北市○○區○○○路00號7樓之4辦
    公室作為鈦和公司之營業處所，而由黃胤庭擔任鈦和公司之
    實際負責人、許顥瀚擔任管理人，共同主持公司及指揮包含
    被告及訴外人陳奕任、盧啟傑、劉乙麟、鄭宇鈞、邱乙軒、
    曾伯叡、潘耀富、周昱生、許家瑋、吳映辰（均逕稱其名）
    等具有犯意聯絡之業務員以共同實行詐欺。因鈦和公司營運
    期間，有客戶相繼提告，黃胤庭、許顥瀚便另覓人頭，同由
    余宗穎負責聯絡辦理解散鈦和公司（108年4月3日解散）及
    設立新人頭公司，余宗穎乃再次委由鄭吉益會計師事務所辦
    理解散鈦和公司，並於108年4月11日設立聚億開發有限公司
    (下稱聚億公司，登記負責人：張銘軒，設立地址：臺北市○
    ○區○○○路0段00號3樓)，自108年6月1日起承租臺北市○○區○○
    ○路0段000號4樓之1辦公室(下稱聚億辦公室)，由黃胤庭、
    許顥瀚接續共同主持、指揮業務人員改以聚億公司名義；而
    於108年4月間，許家瑋化名聚億公司業務「許海楠」聯繫原
    告，佯稱公司有意收購手中殯葬商品，並先與原告見面，向
    原告取得其所有之殯葬商品資料後，表示須帶回公司報價，
    之後許家瑋向原告表示公司願以新臺幣（下同）7,000,000
    元收購，但因原告對稅務問題有諸多疑問，許家瑋遂在同年
    8月底，夥同陳威翰（化名「林永富」經理）共同出面向原
    告洽談交易細節及稅務問題，雙方詳談後，因原告手中尚有
    其他殯葬商品，陳威翰遂表示公司願意全部收購，並將收購
    金額拉高為90,100,000元，但須先繳納一時貿易所得稅8%共
    約7,000,000元，因原告無力繳納，陳威翰隨即佯稱公司可
    代繳5,500,000元，原告只須繳1,500,000元即可取得完稅證
    明，因原告仍無力支付，陳威翰佯稱可介紹公司股東借錢給
    原告，但須提供房子設定抵押作為擔保云云，致使原告陷於
    錯誤。嗣被告則居間聯繫陳坤徽，安排金主莊忠信至原告家
    中看屋，於108年9月24日，陳威翰先帶同原告前往新北市板
    橋地政事務所以其所有之新北市○○區○○路000巷0弄00號5樓
    房地設定抵押及預告登記後，向金主借得500,000元，並訛
    稱另外1,000,000元差額公司會負責，於同年月25日及26日
    ，莊忠信分別匯款200,000元、300,000元給原告，並告知需
    支付利息及相關費用共64,000元與陳坤徽，陳威翰亦通知原
    告需支付服務費給被告，被告、陳坤徽遂陪同原告前往郵局
    領款，並各自收取費用後（被告取得「服務費」共50,000元
    ），原告實際僅取得386,000元，於同年月26日，在新北市
    土城區家樂福附近超商，當場將386,000元交給陳威翰、許
    家瑋，陳威翰佯稱公司會將借貸相關費用補給原告，同時趁
    機交付買賣受訂單給原告簽收，並表示在同年10月15日時交
    付386,000元之收據及骨灰罐提貨券給原告，隨後即避不見
    面，原告始知受騙。是原告因被告與其他詐欺集團成員實行
    之上開詐欺取財行為，受有500,000元之財產上損害，為此
    爰依侵權行為損害賠償之法律關係提起本件訴訟，請求被告
    賠償給付原告受詐欺之其中50,000元等語。並聲明：被告應
    給付原告50,000元，及自刑事附帶民事訴訟起訴狀繕本送達
    翌日起至清償日止，按年息5%計算之利息。
三、被告雖未於本院言詞辯論期日到庭，惟其業已於本院首次通
    知庭期後，即提出書狀陳述，其答辯略以：伊僅係介紹原告
    向金主借款及收取服務費之中人，並非犯罪集團之成員；縱
    認訴外人許家瑋、陳威翰等人確有向原告詐取金錢之情事，
    惟伊並未參與該犯罪集團而不知情，原告以其為共同侵權行
    為人之一而為本件請求，自無理由等語，資為抗辯。並聲明
    ：⑴原告之訴及假執行之聲請均駁回；⑵訴訟費用由原告負擔
    ；⑶如受不利之判決，被告願供擔保，請准宣告免為假執行
    。
四、本院之判斷：
  ㈠原告主張之上開事實，業據引用與本件民事事件係屬同一事
    實之本院刑事庭110年度重訴字第1號詐欺等案件（下稱刑事
    詐欺案件）刑事判決書之理由與證據，而被告所犯刑事詐欺
    案件，業經本院於111年1月19日判決有罪（尚未確定），就
    涉及詐害原告部分，經判處有期徒刑1年（見該判決附表一
    編號12），此有刑事詐欺案件刑事判決書1件在卷可稽，並
    經本院職權核閱刑事詐欺事件卷宗屬實。
  ㈡被告雖辯稱其純屬收取服務費之中人等語，然本院審酌刑事
    調查證據結果，證人莊忠信陳稱：伊並未見過被告，且放款
    給原告係陳坤徽透過陳勃亨聯絡等語（見本院卷第141頁）
    ，則本件金主與詐騙組織間，完全不需要被告此一角色之存
    在，詎被告尚可從中白白賺取極端不合常理之超額服務費（
    原告不過向金主借款500,000元，被告即自承可從中獲得50,
    000元之服務費，所佔比例竟高達借款總額之10%，較諸被告
    完全未提供任何所謂的服務可言，其獲利未免太過荒謬，見
    本院卷第139頁），顯見被告與該詐騙組織之間具有特別信
    任關係，方能參與其中並分享犯罪所得之贓款。再衡酌詐騙
    組織成員陳威翰、許家瑋等人之陳述，益見被告實際參與各
    項鈦和公司各項事務，包括由被告委請鄭吉益會計師事務所
    協助成立鈦和公司（按：被告於109年11月13日警詢時自承
    關於慈顥有限公司、納翔公司有限公司【107年4月11日成立
    、108年7月4日解散】、鈦和公司【107年4月16日成立，108
    年4月3日解散】、湟騰有限公司【107年6月15日成立，108
    年7月23日解散】、聚億公司【108年4月11日成立，108年12
    月31日解散】都是盧啓傑請其介紹會計師事務所幫忙設立、
    解散之公司，所以才會出面委請鄭吉益會計師事務所辦理設
    立、解散登記等語，見臺灣基隆地方檢察署108年度調偵字
    第286號卷㈠第2頁至第5頁；被告於同日檢察官偵訊時亦為相
    同之陳述，見同卷㈡第212頁至第213頁。被告就此部分之陳
    述，核與證人鄭吉益所述無違，見同卷㈣第1頁至第13頁），
    可見被告居於該詐騙組織設立與解散公司角色，其與詐騙組
    織之關聯性更無可疑，被告自與其他詐騙組織成員具有犯意
    聯絡與行為分擔無誤。以本件而論，被告自承有陪同原告與
    陳坤徽前往郵局領款，並取得服務費50,000元等語（見本院
    卷第139頁），益見被告在詐騙組織對原告之詐欺行為中有
    明確之分工，自不容其恣意否認無關即可開脫。是被告在刑
    事上乃詐欺取財罪之共同正犯，而應論罪科刑；在民事上，
    被告亦屬共同侵權行為人，而應擔負損害賠償責任。是被告
    上開抗辯，顯無可信。由證據調查之結果，自堪信原告之主
    張為真實。
  ㈢按因故意或過失，不法侵害他人之權利者，負損害賠償責任
    。數人共同不法侵害他人之權利者，連帶負損害賠償責任；
    不能知其中孰為加害人者，亦同。造意人及幫助人，視為共
    同行為人；負損害賠償責任者，除法律另有規定或契約另有
    訂定外，應回復他方損害發生前之原狀，民法第184條第1項
    前段、第185條、第213條第1項分別定有明文。所謂共同侵
    權行為，係指數人共同不法對於同一之損害，與以條件或原
    因之行為。加害人於共同侵害權利之目的範圍內，各自分擔
    實行行為之一部，而互相利用他人之行為，以達其目的者，
    仍不失為共同侵權行為人，而應對於全部所發生之結果，連
    帶負損害賠償責任（最高法院78年度台上字第2479號裁判意
    旨參照）。次按連帶債務之債權人，得對於債務人中之一人
    或數人或其全體，同時或先後請求全部或一部之給付，民法
    第273條第1項亦有明定。本件被告與許家瑋、陳威翰、陳奕
    任、盧啓傑、劉乙麟、鄭宇鈞、邱乙軒、曾伯叡、潘耀富、
    周昱生、許家瑋、吳映辰等成員共組詐欺犯罪組織，分工為
    上開詐欺取財行為，使原告陷於錯誤而先、後交付現金予被
    告、陳坤徽、陳威翰、許家瑋等人，而致原告受有總計500,
    000元之財產上損害，而原告所受之損害與被告之侵權行為
    間，有相當因果關係，是被告自應對原告負損害賠償責任，
    則原告依前揭法條之規定，訴請被告賠償其財產上損害之其
    中50,000元部分，即屬於法有據。至被告所應擔負之損害賠
    償責任，固不以其實際獲得之利益為限，惟原告既未額外請
    求，自亦非法所不許，一併敘明。
  ㈣按給付無確定期限者，債務人於債權人得請求給付時，經其
    催告而未為給付，自受催告時起，負遲延責任。其經債權人
    起訴而送達訴狀，或依督促程序送達支付命令，或為其他相
    類之行為者，與催告有同一之效力。遲延之債務，以支付金
    錢為標的者，債權人得請求依法定利率計算之遲延利息，但
    約定利率較高者，仍從其約定利率；應付利息之債務，其利
    率未經約定，亦無法律可據者，週年利率為5%，民法第229
    條第2項、第233條第1項及第203條分別定有明文。經查，本
    件原告向被告訴請者係侵權行為損害賠償之債，為給付未確
    定期限債務。是原告請求自起訴狀繕本送達翌日即110年11
    月15日（見本院110年度附民字第224號卷第7頁送達證書）
    起至清償日止，按週年利率5%計算之法定遲延利息，合於上
    開規定，應予准許。
  ㈤綜上所述，原告依侵權行為之法律關係，請求被告賠償原告5
    0,000元，及自刑事附帶民事起訴狀繕本送達被告之翌日即1
    10年11月15日起至清償日止，按週年利率5%計算之利息，為
    有理由，應予准許。
五、本件係就民事訴訟法第436條之8第1項適用小額程序所為被
    告敗訴之判決，依同法第436條之20之規定，應依職權宣告
    假執行；至原告固陳明願供擔保聲請宣告假執行，然其聲明
    僅係促請法院上開職權宣告之發動，本院就此不另為准駁之
    諭知。又本件係刑事附帶民事訴訟，而由本院刑事庭移送民
    事庭者，依法不需徵收裁判費，且至本院言詞辯論終結時，
    亦未發生其他訴訟費用，故無從確定訴訟費用之數額。惟依
    法仍應依民事訴訟法第78條規定，諭知由被告負擔訴訟費用
    ，以備將來如有訴訟費用發生時，得以確定其數額，併予敘
    明。
據上論結，本件原告之訴為有理由，依民事訴訟法第436條之19
第1項、第436條之20、第436條之23、第436條第2項、第385條第
1項前段、第78條，判決如主文。
中　　華　　民　　國　　111 　年　　9 　　月　　28　　日
                  基隆簡易庭法　官　李謀榮　　　　　
以上正本係照原本作成。
對於本件判決如有不服，應於收受送達後20日內向本院提出上訴
書狀，上訴於本院合議庭，並按他造當事人之人數附具繕本。
當事人之上訴，非以判決違背法令為理由不得為之，上訴狀應記
載上訴理由，表明下列各款事項：
㈠原判決所違背之法令及其具體內容。
㈡依訴訟資料可認為原判決有違背法令之具體事實。
如委任律師提起上訴者，應一併繳納上訴審裁判費。
中　　華　　民　　國　　111 　年　　9 　　月　　28　　日
                            書記官　顏培容